臺灣高雄地方法院刑事判決　　　　　　　　　　　　　　九十一年度訴字第四八號
　　公　訴　人　臺灣高雄地方法院檢察署檢察官
　　被　　　告　甲○○
右列被告因違反臺灣地區與大陸地區人民關係條例等案件，經檢察官提起公訴（九十
一年度偵字第一七七七六號），本院判決如左：
    主  文
甲○○共同違反不得使大陸地區人民非法進入臺灣地區之規定，處有期徒刑參月，如
易科罰金，以參佰元折算壹日。緩刑貳年。
    事  實
一、甲○○明知其與袁智勇並無祖孫關係，無法以與其具有直系血親二親等之孫子身
    分向我國政府申請辦理入境來台定居或探親，竟由袁智勇自民國八十七年起，連
    續多次假冒為甲○○之孫子，向中國湖南省隆回縣公證處申請出具親屬關係證明
    書，湖南省隆回縣公證處遂分別於一九九八年三月三十一日、六月八日，核發證
    明甲○○、袁智勇二人有祖孫關係之不實親屬關係證明書與袁智勇，袁智勇於取
    得該不實之親屬關係證明書後，即寄予甲○○。甲○○明知前開公證書之內容均
    不實在，竟與袁智勇基於犯意之聯絡，由甲○○於八十七年五月十八日，向高雄
    市政府警察局左營分局啟文派出所，以孫子來台探病為由，填具大陸地區人民進
    入臺灣地區保證書，而在其上載明甲○○與袁智勇為祖孫關係之不實事項，經警
    員對保後，在保證書之對保或證明機關簽註意見欄上加蓋「高雄市政府警察局左
    營分局啟文派出所」之機關章及承辦警員職章，而使警員於其職務上所掌之上開
    保證書上登載甲○○與袁智勇為祖孫關係之不實事項，並將前開袁智勇所寄之載
    明不實祖孫關係之大陸證明書及大陸地區人民進入臺灣地區保證書交予不知情之
    丁喜鈞，而委由丁喜鈞於同年五月二十二日持之向內政部警政署入出境管理局，
    以孫子來台探病為由申請核發袁智勇之大陸人民「中華民國臺灣地區旅行證」，
    使主管該證照核發之公務員將該不實事項登載於職務上所掌管之入出境管制證件
    上，並發給袁智勇「中華民國臺灣地區旅行證」，足以生損害於我國警政機關對
    於大陸籍人民身分管理之正確性及我國入出境管制作業之正確性。袁智勇乃於八
    十七年七月二十一日持該登載不實事項之「中華民國臺灣地區旅行證」向臺灣桃
    園中正機場之海關人員行使而入境臺灣。
二、案經高雄市政府警察局移送台灣高雄地方法院檢察署檢察官偵查起訴。
    理  由
一、訊據被告甲○○對於右揭事實均坦承不諱，且有袁智勇之大陸地區人民進入臺灣
    地區旅行證申請書、大陸同胞申請來台資料查詢表、大陸湖南省隆回縣公證處核
    發之親屬關係公證書、大陸地區人民進入臺灣地區保證書、委託書附卷可稽。是
    被告自白與事實相符，本件事證明確，被告犯行堪以認定。
二、核被告所為係違反臺灣地區與大陸地區人民關係條例第十五條第一款規定，而犯
    同條例第七十九條第一項非法使大陸地區人民進入臺灣地區罪，及刑法第二百十
    六條、第二百十四條行使公務員登載不實文書罪。被告使公務員登載不實文書之
    低度行為為行使之高度行為所吸收，不另論罪。又被告與袁智勇就上開犯行，有
    犯意聯絡及行為分擔，均為共同正犯；又其利用不知情之丁喜鈞代為申請核發「
    中華民國臺灣地區旅行證」，為間接正犯。再其所犯上開二罪，有方法結果之牽
    連關係，應依刑法第五十五條後段，從一重之非法使大陸地區人民進入臺灣地區
    罪論。爰審酌被告係因年邁生病需人照料而為此犯行，且犯罪後坦承犯行等一切
    情狀，酌情量處如主文所示之刑。又刑法第四十一條業已於九十年一月十日修正
    公布，並於同年月十二日生效，其第一項前段規定為「犯最重本刑為五年以下有
    期徒刑以下之刑之罪，而受六個月以下有期徒刑或拘役之宣告，因身體、教育、
    職業、家庭之關係或其他正當事由，執行顯有困難者，得以一元以上三元以下折
    算一日，易科罰金。」，本件被告犯罪時間雖在上開條文修正生效前，然依刑法
    第二條第一項前段規定，行為後法律有變更者，應適用裁判時之法律，故依刑法
    第二條第一項前段之規定，就被告所宣告之刑併以諭知易科罰金之折算標準。另
    被告前未曾受有期徒刑以上刑之宣告，有本院被告院內索引卡紀錄表、臺灣高等
    法院被告全國前案紀錄表各一份在卷可按，本院以其經此偵查、起訴及論罪科刑
    程序，當知所警惕，信無再犯之虞，而認所宣告之刑以暫不執行為適當，爰併諭
    知緩刑二年，以啟自新。
據上論斷，應依刑事訴訟法第二百九十九條第一項前段，臺灣地區與大陸地區人民關
係條例第十五條第一款、第七十九條第一項，刑法第二條第一項前段、第十一條前段
、第二十八條、第二百十六條、第二百十四條、第五十五條、第四十一條第一項、第
七十四條第一款，罰金罰鍰提高標準條例第一條前段、第二條，判決如主文。
中      華      民      國    九十一    年      一      月    三十一    日
                                  臺灣高雄地方法院刑事第一庭
                                        法  官  黃  悅  璇
右正本證明與原本無異。
如不服本判決，應於判決送達後十日內，向本院提出上訴狀。
                                        書記官  沈      蘊
中    華    民    國      九十一      年      一      月      三十一   日
附錄法條：
臺灣地區與大陸地區人民關係條例第十五條
左列行為不得為之：
一  使大陸地區人民非法進入臺灣地區。
二  招攬臺灣地區人民未經許可使之進入大陸地區。
三  使大陸地區人民在臺灣地區從事未經許可或與許可目的不符之活動。
四  僱用或留用大陸地區人民在臺灣地區從事未經許可或與許可範圍不符
    之工作。
五  居間介紹他人為前款之行為。
臺灣地區與大陸地區人民關係條例第七十九條
違反第十五條第一款規定者，處五年以下有期徒刑、拘役或科或併科新台幣五十萬元
以下罰金。
以犯前項之罪為常業者，處一年以上七年以下有期徒刑，得併科新台幣一百萬元以下
罰金。
第一項之未遂犯罰之。
